【裁判字號】    89,上訴,204
【裁判日期】    890309
【裁判案由】    偽造文書等
【裁判全文】
臺灣高等法院臺中分院刑事判決                    八十九年度上訴字第二○四號
    上  訴  人
    即  被  告  乙○○
右上訴人因違反電信法案件，不服臺灣臺中地方法院八十八年度訴字第一五四六號中
華民國八十八年十二月廿四日第一審判決（起訴案號：臺灣台中地方法院檢察署八十
八年度偵字第一五九八三號），提起上訴，本院判決如左：
      主  文
上訴駁回。
      事  實
一、乙○○明知於民國八十七年十一月間某日，在臺中市○○路某通訊行自一不詳姓
    名年籍之成年人處收受之易利信廠牌行動電話一具（未扣案），其中已盜拷而偽
    造與梁柏貞申請使用之行動電話號碼000000000號相同序號及內碼之私
    文書，仍意圖為自己取得免費撥打行動電話之不法利益，並基於概括犯意，於八
    十七年十二月二十九日起迄八十八年一月份間，連續以使用該行動電話之無線方
    式，行使前述偽造行動電話序號、內碼之私文書，盜撥至電話號碼（○四）00
    00000號及0000000號（使用人及接聽人為郭嘉益）、（○四）00
    000000（使用人為張樂勤）及00－0000000（陳惠君）、00－
    0000000、000000000、00－0000000、000－00
    0000、0000－000000、0000－000000等電話，盜用梁
    柏貞申請使用之電信設備通信多次，取得共計新台幣（下同）七百六十三‧六元
    （原審誤載為約七百七十二元四角）通話費用之不法利益，使梁柏貞蒙受電話費
    激增之損失，足生損害於梁柏貞及中華電信股份有限公司關於電信管理之正確性
    。嗣於八十八年三月間，經梁柏貞發現該行動電話之費用暴增後始悉上情。
二、案經交通部電信總局函請臺灣臺中地方法院檢察署檢察官偵查起訴。
    理  由
一、訊據被告乙○○固坦承有右揭使用該門號之行動電話作通話使用之事實，惟矢口
    否認有何行使盜拷行動電話並違反電信法之犯行，辯稱：伊係因自己之行動電話
    遺失，於右揭時、地委請該通訊行人員燒製伊自己之電話號碼，因需時月餘而伊
    急需使用行動電話，該不詳姓名年籍通訊行人員乃將一具行動電話交予伊使用，
    其後取回燒烤自己之行動電話後，已返還該具行動電話，並付該不詳姓名者使用
    費用四千餘元，伊並不知該行動電話係盜拷云云。經查：
（一）被告確有於前揭時間使用該行動電話號碼與他人通話，而該電話號碼0000
      00000均係由申請人梁柏貞使用中，並未曾同意轉交被告或其他人使用等
      情，被告亦不否認，核與證人即被告曾以該行動電話號碼與之通話之郭嘉益證
      述相符，並經證人即梁柏貞之妻丙○○於警訊及本院審理時證述無訛。因之，
      被告據以為通信使用之該具行動電話，必係經盜拷前述梁柏貞申請使用之行動
      電話號碼000000000號相同序號及內碼，方得為該使用一節，應堪認
      定。
（二）其次，被告亦自承對所使用之該行動電話號碼為何並不知情，前述期間均只為
      撥出使用，並不知如何為撥入使用，則若其辯稱係一時急需使用而向該通訊行
      人員借用該電話，其卻未確定得為撥入使用之行動電話號碼如何，又非僅短
      暫數日時間使用該電話，即有違常情；況被告所辯稱自己使用之號碼0000
      00000號行動電話於該段期間曾辦理遺失云云，然該電話號碼非惟於八十
      七年十二月間迄八十八年一月間均如常使用，亦從未有申報遺失並換機之情形
      ，有中華電信股份有限公司南台中營運處八十八年十一月十一日中信南服（八
      八）字第二八八六號函暨所附電話通聯明細表一份附卷可稽；再觀諸梁柏貞所
      使用該號碼000000000號之電話通聯紀錄，其中被告所自承，於八十
      七年十二月三十日撥打之電話中，尚且包括其自己所使用之該行動電話號碼，
      通話時間並有達二分鐘以上者，此均足見被告所辯並非實在。
（三）抑且，一般盜拷電話均只能撥出而無法接聽，被告非但未懷疑該行動電話之合
      法性而仍使用之，且與其自己所使用行動電話於八十七年十二月約六百元通話
      費、八十八年一月份通話費約二百餘元者相較，使用次數明顯較為頻繁，且被
      告自己所使用之通話費用每月均未逾一千元，被告又焉有同意使用該盜拷電話
      而同意給付通話使用費達四千餘元之理；被告復無法提出交付該行動電話人之
      姓名年籍供查證，且被告既不認識該人，何以同意交付該行動電話，任由被告
      使用，亦有悖常理，此均堪認被告辯稱不知係使用盜拷行動電話云云，顯屬卸
      責之詞，殊無足採。被告於使用該行動電話時，應知悉係經盜拷之行動電話，
      其明知未申請該行動電話號碼，仍加以盜用，有為自己不法利益之犯意亦甚明
      。此外，復有被告所簽寫為其盜撥使用之行動電話通聯明細表一份在卷可憑。
      本案事證已臻明確，被告犯行應堪認定。
二、按行動電話手機（話機）之電子序號及內碼等，係手機製造廠商及行動電話通信
    業者方有權（或授權他人）製作，將之輸錄於行動電話手機之電腦電磁紀錄內，
    供行動電話通信業者之電腦網路交換控制中心比對查，以決定是否准許該手機使
    用者通信之用，合於永續狀態中表示一定用意證明之刑法文書概念，自屬刑法第
    二百二十條第二項（修正前之第二百二十條）、第二百十條之準私文書；另電信
    法雖於被告犯罪後之八十八年十一月三日修正公布，其中第五十六條第一項規定
    ，以意圖為自己或第三人不法之利益，使用有線、無線或其他電磁方式，盜接或
    盜用他人電信設備通信者，處五年以下有期徒刑，得併科新台幣一百五十萬元以
    下罰金者，較修正前之處五年以下有期徒刑、拘役或科併科新台幣十五萬元以下
    罰金者為重，是依刑法第二條第一項但書之規定，自以修正前之規定有利於行為
    人；又此罪之處罰詐得免繳電信通信信費用之不法利益規定，乃刑法詐欺得利罪
    之特別法，依特別法優於普通法之原則，自毋庸再論以刑法詐欺得利罪。則被告
    持他人盜拷偽造之行動電話行使而盜用之行為，核係犯刑法第二百十六條、第二
    百二十條第二項、第二百十條之行使偽造準私文書罪及修正前電信法第五十六條
    第一項之罪。被告持他人盜拷偽造之行動電話而加以行使、盜用之一個行為，同
    時觸犯前開二罪名，為想像競合犯，應從一重依行使偽造準私文書罪論處（參見
    最高法院八十八年一月十九日八十八年度第一次刑事庭會議紀錄決議）。又被告
    先後多次行使偽造準私文書之行為，時間緊接，方法相同，觸犯構成要件相同之
    罪名，顯係基於概括犯意反覆為之，為連續犯，應依刑法第五十六條規定擇情節
    較重者論以一罪，並加重其刑。公訴意旨雖未論及被告所犯行使偽造準私文書罪
    部分，惟如前述，此與其餘部分有想像競合犯之裁判上一罪關係，本院自得併與
    審理。至於公訴意旨雖以被告所為犯行並引用刑法第三百四十九條第一項收受贓
    物罪，然於起訴之犯罪事實絲毫未敘及被告有何收受贓物之行為，亦無積極證據
    足資證明被告收受之該盜拷行動電話係屬他人財產犯罪所得之贓物，或被告有何
    收受贓物之行為，此部份原應為被告無罪之諭知，然公訴人以此部份與前述論罪
    科刑部分有裁判上一罪關係，爰不另為被告無罪之諭知。原審持同一見解，適用
    修正前電信法第五十六條第一項、第六十條，刑法第十一條前段、第二條第一項
    但書、第五十六條、第二百十六條、第二百十條、第五十五條，並審酌被告素行
    非佳，有本院被告全國前案紀錄表一份足參，犯後猶飾詞狡辯，不知悔悟，但其
    犯罪所用手段及所生危害尚非嚴重，及其犯罪動機、目的等一切情狀，量處被告
    有期徒刑拾月，另以被告所持盜拷梁柏貞使用之000000000號行動電話
    序號、內碼之行動電話一具，屬供前揭犯罪使用之電信器材，雖未扣案，但不能
    證明業已滅失，仍應依電信法第六十條規定，宣告沒收之。認事用法，核無不合
    ，量刑亦稱妥適。被告上訴意旨，否認犯罪，指摘原判決不當，為無理由，應予
    駁回。又被告經合法傳喚，無正當理由未到庭，爰不待其陳述，逕為判決。
據上論斷，應依刑事訴訟法第三百六十八條、第三百七十一條，判決如主文。
本案經檢察官甲○○到庭執行職務。
中      華      民      國    八十九     年       三      月    九      日
                                  臺灣高等法院臺中分院刑事第九庭
                                        審判長法  官  胡  森  田
                                              法  官  黃  日  隆
                                              法  官  蕭  錦  鍾
右正本證明與原本無異。
如不服本判決應於收受送達後十日內向本院提出上訴書狀，其未述上訴之理由者並
得於提起上訴後十日內向本院補提理由書（均須按他造當事人之人數附繕本）。
                                              書記官  蘇  昭  文
中      華      民      國    八十九     年       三      月     十     日
                                                                        Ｏ


司法院資訊處製作；財團法人民間司法改革基金會備份。
